【裁判字號】    91,易,364
【裁判日期】    920128
【裁判案由】    詐欺
【裁判全文】
臺灣嘉義地方法院刑事判決                          九十一年度易字第三六四號
    公  訴  人  臺灣嘉義地方法院檢察署檢察官
    被      告  丙○○  男二十.
右列被告因詐欺案件，經檢察官聲請以簡易判決處刑（九十一年度調偵字第一０五號
），本院認應適用通常程序審理，並判決如左：
    主  文
丙○○共同意圖為自己不法之所有，以詐術使人將本人之物交付，處拘役肆拾日，如
易科罰金，以參佰元折算壹日。
    事  實
一、緣乙○○（業經臺灣高等法院臺南分院判處拘役五十九日，如易科罰金，以三百
    元折算一日確定）積欠丙○○金錢，二人遂共謀以向甲○○購入電腦，再行出賣
    ，獲取現金。丙○○與乙○○二人共同意圖為自己不法之所有，基於詐欺之犯意
    聯絡，於民國八十九年九月六日，相偕至嘉義市○○路一三四號甲○○所經營之
    「百業資訊社」，由丙○○向甲○○詐稱，擬以分期付款方式，購買售價新臺幣
    （下同）八萬四千七百元之倫飛筆記型電腦一台，由乙○○擔任保證人，並繳付
    第一期款五千元取信甲○○，甲○○不疑有詐，遂交付倫飛筆記型電腦一台予丙○○，得手後隨即由乙○○轉賣他人。
二、案經甲○○訴由臺灣嘉義地方法院檢察署檢察官偵查起訴。
    理  由
一、訊據被告丙○○矢口否認有右揭詐欺犯行，辯稱：是乙○○要買電腦，要求其當
    買受人，電腦亦是乙○○拿走，其不知道乙○○要詐騙電腦，並未與乙○○同謀
    。惟查：（一）右揭事實業據告訴人甲○○於偵查中指述綦詳，並有分期付款繳
    款契約書在卷可稽。（二）共犯乙○○於其被告詐欺案件第二審審理時，供稱向
    丙○○借款並於購買前揭電腦後隨即出售等情（臺灣高等法院臺南分院九十一年
    五月一日訊問筆錄參見），而被告於本院審理時亦自承乙○○出售電腦欲還其錢
    等情（本院九十一年六月十八日訊問筆錄參見），足徵被告丙○○並無購買電腦
    之意，且於購買電腦前即知乙○○隨即要將電腦出售獲取現金以償還借款之情，
    是被告丙○○與乙○○共謀詐騙甲○○，致甲○○陷於錯誤，而交付電腦甚明。
    綜上被告丙○○上開所辯顯不足採，本件事證明確，被告丙○○詐欺犯行堪以認
    定。
二、核被告丙○○所為係犯刑法第三百三十九條第一項之詐欺取財罪。被告丙○○與
    乙○○就上揭犯行，有犯意之聯絡及行為之分擔，皆為共同正犯。爰審酌被告犯
    罪之動機、目的、手段，犯罪時所受之刺激及其品性、生活狀況、智識程度，尚
    未與告訴人達成民事上和解，賠償告訴人之損失，及犯罪後態度等一切情狀，量
    處被告丙○○如主文所示之刑，又被告丙○○行為後，刑法第四十一條修正已於
    九十年一月十日經總統公布，同年一月十二日生效，比較新舊法，以新法對被告
    丙○○有利，本件自有修正後刑法第四十一條第一項前段適用，爰並諭知易科罰
    金折算標準。
三、公訴意旨另以：被告丙○○與乙○○共同意圖為自己不法之所有之概括犯意，於
    八十九年八月九日以被告丙○○為保證人，乙○○為買受人，在嘉義市○○路一
    三四號甲○○經營之「百業資訊社」，向甲○○佯稱欲購買每台售價八萬四千元
    之電腦二台，以分期給付方式付款，乙○○先向甲○○繳納每台電腦各五千元之
    頭期款取信甲○○，使甲○○不疑有他而陷於錯誤，而將該二台電腦交予乙○○
    ，嗣甲○○催收無著，始知受騙，因認被告丙○○涉有刑法第三百三十九條第一
    項之詐欺取財罪。按犯罪事實應依證據認定之，無證據不得推定其犯罪事實，刑
    事訴訟法第一百五十四條定有明文，又按認定不利於被告之事實，須依積極證據
    ，苟積極證據不足為不利於被告事實之認定時，即應為有利於被告之認定，更不
    必有何有利證據（最高法院三十年上字第八一六號判例參照）。查公訴人認被告
    丙○○涉犯前開罪嫌，係以被告丙○○之自白、乙○○於其被告詐欺案件之本院
    九十一年度易字第八五號卷內自白及告訴人之指述、卷附契約書為論據。惟訊據
    被告告丙○○固坦承有偕同乙○○至告訴人所營之「百業資訊社」，為乙○○作
    保，向告訴人以分期付款方式價購電腦二台，然堅決否認有詐欺犯行，辯稱：因
    乙○○向其告稱欲購買電腦，基於朋友之情，才為其作保等語。經查，被告丙○○於偵查中僅坦承有為乙○○作保向告訴人購買二台電腦之事實，並未自白其有
    詐騙告訴人之犯行，又乙○○於本院九十一年度易字第八五號卷內亦未供述有與
    被告丙○○共謀詐騙上開電腦二台之事實，而告訴人之指述及卷附契約書僅能證
    明被告丙○○有為乙○○作保向告訴人購買電腦二台之事實，是本件並無積極證
    據足資證明被告丙○○有詐騙告訴人之犯行，又雖乙○○於八十九年三月二十八
    日至九十年七月三十一日，均有正常工作及固定收入之事實，經證人蔡建興於乙○○被訴詐欺案件之警訊中證述甚明（臺灣嘉義地方法院檢察署九十年度偵緝字
    第一八八號卷二之一頁背面參見），足徵乙○○有資力而故意不付告訴人分期款
    項，然亦無法以此推測被告丙○○於為乙○○作保購買電腦時即知該等情事，而
    認被告丙○○與乙○○共謀向告訴人詐騙電腦。此外，本院復查無其他確切之積
    極證據足以證明被告丙○○有何如公訴人所指之上開詐欺取財犯行，參酌上開裁
    判意旨，依法原應為被告丙○○無罪之諭知，惟公訴意旨認此部份與前揭論罪科
    刑之詐欺取財罪部分間有連續犯之裁判上一罪關係，爰不另為無罪之諭知。
據上論斷，應依刑事訴訟法第第二百九十九條第一項前段，刑法第二條第一項前段、
第廿八條、第三百三十九條第一項、修正後第四十一條第一項前段，罰金罰鍰提高標
準條例第一條前段、第二條規定，判決如主文。
本案經檢察官李文和到庭執行職務
中      華      民      國      九十二    年      一    月      二十八  日
                                臺灣嘉義地方法院刑事第一庭
法  官  劉  瓊  雯
右正本證明與原本無異。
如不服本判決，應於判決送達後十日內向本院提出上訴狀( 應附繕本 )。
中      華      民      國      九十二    年      一    月      二十八  日
                                        書記官  陳  冠  學
附錄本案論罪科刑法條：
刑法第三百三十九條第一項
意圖為自己或第三人不法之所有，以詐術使人將本人或第三人之物交付者，處五年以
下有期徒刑、拘役或科或併科一千元以下罰金。


司法院資訊處製作；財團法人民間司法改革基金會備份。
